臺灣板橋地方法院刑事判決　　　　　　　96年度訴字第1594號
公　訴　人　臺灣板橋地方法院檢察署檢察官
被　　　告　丁○○
指定辯護人　本院公設辯護人　丙○○
上列被告因毒品危害防制條例案件，經檢察官提起公訴（台灣台
東地方法院檢察署：94年度偵字第2003號），本院判決如下：
    主  文
丁○○無罪。
    理  由
一、公訴意旨略以：被告丁○○基於販賣第一級毒品海洛因之概
    括犯意，自民國93年初至93年底，以每次新台幣（下同）3
    千至1 萬元不等價格，在台北縣板橋市○○路○ 段169 巷22
    號3 樓及中和市一帶，連續販賣海洛因給乙○○多次。因認
    被告涉犯毒品危害防制條例第4 條第1 項之販賣第一級毒品
    罪嫌云云。
二、程序部分：
（一）按被告以外之人於審判外之言詞或書面陳述，除法律有規
      定　者外，不得作為證據；被告以外之人於檢察事務官、
      司法警察官或司法警察調查中所為之陳述，與審判中不符
      時，其先前之陳述具有較可信之特別情況，且為證明犯罪
      事實存否所必要者，得為證據，刑事訴訟法第159 條第1
      項、第159 條之2 分別定有明文。查公訴人以證人乙○○
      於警詢中之證詞為證據，辯護人則於準備程序中否認其證
      據能力，經查，證人乙○○於警詢中證述其向被告丁○○
      購買海洛因之次數、地點，與其於本院審理中證述之情節
      並不相符，公訴人亦未說明證人乙○○於警詢中證述有何
      具有較可信之特別情況，揆諸上開規定，難認證人乙○○
      於警詢中之證詞具證據能力。
（二）按被告以外之人於偵查中向檢察官所為陳述，除顯有不可
      信之情況者外，得為證據，刑事訴訟法第159 條之1 第2
      項定有明文。蓋偵查中對被告以外之人（包括證人、鑑定
      人、告訴人、被害人及共同被告等）所為之偵查筆錄，或
      被告以外之人向檢察官所提之書面陳述，性質上均屬傳聞
      證據，惟現階段刑事訴訟法規定檢察官代表國家偵查犯罪
      、實施公訴，依法其有訊問被告、證人及鑑定人之權，證
      人、鑑定人且須具結，而實務運作時，檢察官偵查中向被
      告以外之人所取得之陳述，原則上均能遵守法律規定，不
      致違法取供，其可信度極高，職是，被告以外之人前於偵
      查中已具結而為證述，除反對該項供述得具有證據能力之
      一方，已釋明「顯有不可信之情況」之理由外，不宜以該
      證人未能於審判中接受他造之反對詰問為由，即遽指該證
      人於偵查中之陳述不具證據能力。查公訴人以證人乙○○
      於偵查中之證詞為被告涉犯上開罪嫌之證據，辯護人雖以
      該證詞未經被告反對詰問為由，否認其證據能力，然未陳
      明檢察官在偵查時，有任何不法取供之顯不可信之情況，
      故前揭證人於偵查中之證言自具有證據能力。
（三）檢察官、檢察事務官、司法警察官或司法警察逮捕被告、
      犯罪嫌疑人或執行拘提、羈押時，雖無搜索票，得逕行搜
      索其身體、隨身攜帶之物件、所使用之交通工具及其立即
      可觸及之處所，刑事訴訟法第130 條定有明文。查公訴人
      雖以扣案之海洛因2 包為被告涉犯上開罪嫌之證據。然查
      ，台北縣政府永和分局警員於94年1 月25日23時許，經被
      告之配偶江淑文帶同前往台北縣板橋市○○路○ 段169 巷
      22號3 樓逮捕遭通緝之被告，並附帶搜索被告，在其口袋
      內查獲海洛因1 小包（毛重0.7 公克，淨重0.5 公克），
      另於櫥櫃上查獲海洛因1 包（毛重2.7 公克、淨重2.5 公
      克）一情，業據證人吳文芳於偵查中證述明白（台灣士林
      地方法院檢察署94年度偵字第2203號（以下簡稱士偵卷）
      第117 頁），並有台北縣政府永和分局搜索、扣押筆錄1
      份附卷可佐，且有上開海洛因2 包扣案可稽，被告於偵查
      中亦不否認其於94年1 月25日已遭通緝（士偵卷第118 頁
      ），故永和分局警員於逮捕遭通緝之被告之附帶搜索被告
      身體，並自被告口袋內查獲之海洛因1 包（毛重0.7 公克
      ，淨重0.5 公克），屬合法取得之證據，而得為本案之證
      據，惟關於放置於被告上開住處之櫥櫃上物品，因非被告
      隨身攜帶之物品，且非屬當場立即可處及之處所，應非前
      揭附帶搜索規定之範圍，故放置於其上之海洛因1 包（毛
      重2.7 公克、淨重2.5 公克），並非合法取得之證據，自
      不得為本案證據，合先敘明。
三、按犯罪事實應依證據認定之，無證據不得認定其犯罪事實；
    又不能證明被告犯罪者，應諭知無罪之判決，刑事訴訟法第
    154 條第2 項、第301 條第1 項分別定有明文。再按認定不
    利於被告之事實，須依積極證據，苟積極證據不足為不利於
    被告事實之認定時，即應為有利於被告之認定；又刑事訴訟
    上證明之資料，無論其為直接或間接證據，均須達於通常一
    般之人均不致有所懷疑，而得確信其為真實之程度，始得據
    為有罪之認定，若其關於被告是否犯罪之證明未能達此程度
    ，而有合理懷疑之存在，致使無從形成有罪之確信，根據「
    罪證有疑，利於被告」之證據法則，即不得遽為不利被告之
    認定，有最高法院30年上字第816 號、76年臺上字第49 86
    號判例可稽。另按施用毒品者，其所稱向某人購買之供述，
    須補強證據以擔保其供述之真實性。良以施用毒品者其供述
    之憑信性本不及於一般人，況施用毒品者其供出來源，因而
    破獲者，法律復規定得減輕其刑，其有為偵查機關誘導、或
    為邀輕典而為不實之陳述之可能，其供述之真實性自有合理
    之懷疑。而茲所謂補強證據，指其他有關證明施用毒品者之
    關於毒品交易之供述真實性之相關證據而言，必須與施用毒
    品者關於毒品交易之供述，具有相當程度之關連性，而足使
    一般人對施用毒品者關於毒品交易之供述，並無合理之懷疑
    存在，而得確信其為真實，始足當之，最高法院94年度台上
    字第2033號判決意旨足資參照。
四、公訴人認被告涉犯上開罪嫌，無非係以證人乙○○、吳文芳
    、林正煌、陳進春、黃子賓、吳石旺於偵查中之證述、毒品
    初步鑑驗單、現場照片、扣案海洛因、法務部調查局鑑驗通
    知書等證據為其論據。訊據被告堅決否認有何販賣第一級毒
    品之犯行，辯稱：伊曾經於93年11月間，在「悅榕汽車旅館
    」為警查獲施用毒品，後來伊由悅榕旅館監視錄影帶查知該
    次為證人乙○○帶同警察前往查獲，伊就沒有和乙○○往來
    了，不可能再販賣海洛因給乙○○等語，經查：
（一）證人乙○○於本院審理中初證稱：伊因為懷疑被告曾經找
      警察查獲伊，所以與被告有爭吵，因此在94年1 月16日警
      詢中證稱被告曾販賣海洛因給伊等語；嗣又改稱：伊確實
      有拿錢請被告幫忙購買海洛因；復證稱：伊確實有向被告
      購買海洛因，時間、地點、金額均與偵查中所述相同等語
      （本院卷二第62頁），其前後證詞矛盾。又證人乙○○於
      偵查中係證稱：伊自93年年初向被告購買海洛因，每次交
      易約3 千至1 萬元，約2 、3 天購買1 次等語（士偵卷第
      144 頁），然於本院審理中則證稱：伊大約1 個月向被告
      買1 次海洛因等語（本院卷二第65頁），其對於向被告購
      買海洛因之間隔亦為不同之證述，其前開證述向被告購買
      海洛因之證詞顯有瑕疵，其真實性已非無疑。又被告於93
      年11月間曾因施用毒品案件，在「悅榕汽車旅館」為警查
      獲，翌日被告曾協同證人甲○○前往「悅榕汽車旅館」查
      看當時監視錄影帶，發現係證人乙○○站在門口敲門後，
      旁邊有持槍之人員進入房間，被告看完錄影帶後，相當生
      氣，認為證人乙○○陷害之一情，業據證人甲○○於本院
      審理中證述明確（本院卷第67頁），而其所述錄影帶內容
      ，亦與證人乙○○於本院審理中證稱：當時伊是去找被告
      ，伊敲門時身旁沒有拿槍的人，但被告應門後，身後突然
      有拿槍之人將伊壓在床上等語（本院卷第70頁）相符，並
      有台灣板橋地方法院檢察署檢察官93年度毒偵字第5017號
      起訴書1 份在卷可佐，堪信證人甲○○前開證詞為真實可
      採，可知被告於93年11月間已懷疑證人乙○○陷害其為警
      查獲施用毒品案件，依常情，被告當會避免與證人乙○○
      交往，以避免其再次遭證人乙○○向警方檢舉其不法犯行
      ，又豈有再販賣證人乙○○海洛因之理？綜上，足認證人
      乙○○前揭證稱向被告購買海洛因等語，並不可採。
（二）中和市警員於94年1 月25日，在台北縣中和市○○路601
      號11樓32室B28 查緝被告時，在被告口袋及其住處櫥櫃上
      扣得海洛因2 包一情，固據證人吳石旺、吳文芳、林正煌
      、陳進春、黃子賓於偵查中（台灣士林地方法院檢察署94
      年度偵字第2203號卷第98頁、第117 頁、第140 頁、第
      142 頁）證述綦詳，並有扣案海洛因2 包（其中1 包毛重
      0.7 公克、淨重0.5 公克；另1 包毛重2.7 公克、淨重
      2.5 公克）及台北縣警察局永和分局查獲涉毒品危害防制
      條例毒品初步鑑定報告單、法務部調查局94年4 月22日調
      科壹字第0400 03767號鑑驗通知書各1 份在卷可佐，惟其
      中在被告住處櫥櫃上扣得之海洛因1 包（毛重2.7 公克、
      淨重2.5 公克）不得採為證據，已如前述，另扣案之海洛
      因1 包，僅能證明被告於上開時間確有持有海洛因之犯行
      ，然其數量甚微，且距離公訴人認定被告販賣海洛因予證
      人乙○○之時間，間隔約1 月餘，實難認被告持有之海洛
      因1 包與其販賣證人乙○○海洛因有何關聯，尚難以之認
      定被告有何販賣海洛因予證人乙○○之犯行。
（三）綜上，依公訴人所舉之證據，僅能證明被告確有持有海洛
      因之犯行，然尚不足令本院確信被告有販賣海洛因予證人
      乙○○之犯行。此外，復查無其他積極證據足證被告確有
      販賣海洛因之犯行，揆諸首揭說明，自應諭知被告無罪之
      判決。
據上論斷，應依刑事訴訟法第301 條第1項，判決如主文。
本案經檢察官陳旻源到庭執行職務。
中  　華    民    國    96    年    11    月    26    日
                台灣板橋地方法院刑事第十三庭
                    審判長法  官  李麗珠
                          法  官  許映鈞
                          法  官  俞秀美
以上正本證明與原本無異。
如不服本判決應於送達後10日內向本院提出上訴狀。
                          書記官  謝怡貞
中　　華　　民　　國　　96　　年　　11　　月　　27　　日
